臺灣臺北地方法院刑事裁定　　　　　　　　　　　　九十三年度聲判字第一一九號
　　聲　請　人　乙○○
　　即告訴　人
　　代　理　人　章修璇律師
　　被　　　告　甲○○
右列聲請人即告訴人因告訴被告誣告案件，不服台灣高等法院檢察署檢察長駁回再議
之處分（九十三年度上聲議字第二三一０號，原偵查案號：台灣台北地方法院檢察署
九十三年度偵字第六六七一號），聲請交付審判，本院裁定如左：
　　主　　文
聲請駁回。
    理    由
一、按告訴人不服上級法院檢察署檢察長或檢察總長認再議為無理由而駁回之處分者
    ，得於接受處分書後十日內委任律師提出理由狀，向該管第一審法院聲請交付審
    判。法院認為交付審判之聲請不合法或無理由者，應駁回之。刑事訴訟法第二百
    五十八條之一、第二百五十八條之三第二項前段，分別定有明文。
二、聲請人原告訴意旨略以：
    被告甲○○意圖為自己不法之所有，於民國九十二年八月二十六日二十時，在台
    北縣新店市○○街九十六巷一號聲請人乙○○公司處，將聲請人所有之中國信託
    商業銀行新店分行、票號：ＢＺ0000000號、帳號：000000000
    號、發票日期：九十二年八月三十日、面額：新台幣（下同）五萬四千元支票一
    張，侵占為己有，並將之交付予不知情之張碧珍，再轉由不知情之黃淑華提示未
    果（因聲請人遍尋不著，而於同月二十九日向銀行掛失止付），因認被告涉有刑
    法侵占罪嫌。
三、臺灣臺北地方法院檢察署檢察官偵查結果以：
    訊據被告堅決否認有侵占之犯罪事實，辯稱：伊係向聲請人借來週轉等語。經查
    ：聲請人先於警訊中自稱係於台北縣新店市○○路一三一號前失竊，後又稱於同
    市○○街九十六巷一號遺失云云；再於偵查庭稱：係被告拿伊前妻裸照向伊威脅
    ，伊才交付上開支票云云。聲請人前後陳述不一，又提不出證物以供查證（聲請
    人涉犯誣告部分，檢察官分他案偵辦），足見聲請人所陳已非可信。再觀系爭支
    票（原不起訴處分書誤載為本票）之發票日期更改後，蓋上聲請人私章再交付予
    證人張碧珍，轉由證人黃淑華提示，係由被告親自交由聲請人更改、蓋章等情，
    業為被告辯述歷歷，核與證人張碧珍、黃淑華具結證述相符，亦為聲請人所不否
    認，並有支票正、背面影本在卷可參，則被告辯稱：伊係向聲請人借來週轉等語
    ，應屬實可信，則被告上開所為，應與侵占罪之構成要件有間。本件聲請人既未
    能積極舉證以實其說，此外復查無其他積極事証足認被告確有侵占犯行，自難單
    憑聲請人片面指訴而遽入人罪，應認被告罪嫌尚有不足。依刑事訴訟法第二百五
    十二條第十款處分不起訴。
四、聲請人對於上開不起訴處分不服，聲請再議，經臺灣高等法院檢察署檢察長審核
    結果，仍認為：原檢察官偵查結果，認被告罪嫌不足而予處分不起訴，經核尚無
    不合，以再議無理由，為駁回之處分。
五、聲請人聲請交付審判意旨略以：
  (一)由聲請人之前妻林季芳與被告之妻林晨怡二人電話譯文，正足以證明聲請人有找
    尋支票而被告否認持有等事實，惟事後被告卻持之交付張碧珍，可見被告確有侵
    占遺失物。臺灣高等法院檢察署處分書竟認為「聲請人所提伊前妻與被告之妻之
    對話譯文部分，亦因無法據為證明聲請人指訴屬實‧‧‧」，恐有誤會。
  (二)所謂「在新店市○○路一三一號前失竊」，係聲請人向中國信託銀行新店分行掛
    失止付時所為之記載，並非在警訊中之陳述。且因聲請人在公司（新店市○○街
    九十六巷一號）找不到支票，而在此之前只到過新店市○○路一三一號前，故為
    如此記載。而聲請人因發現支票不見，心裡著急，又對法律認知不夠，才在填寫
    遺失票據申報書上誤填失竊。因此，臺灣高等法院檢察署處分書認定：「聲請人
    先於警詢中稱係於台北縣新店市○○路一三一號前失竊，後又稱於同市○○街九
    十六巷一號遺失云云‧‧‧聲請人前後陳述不一‧‧‧」與事實略有出入。
  (三)原處分認定「聲請人於警詢及原署偵查中改稱：係被告拿伊前妻裸照向伊威脅，
    伊才交付支票云云」，與事實不符。蓋聲請人並非稱被告「拿」照片威脅，而係
    稱被告「說」有裸照，此由九十二年十二月一日警訊筆錄及九十三年四月十五日
    檢察官偵查筆錄可證。而九十三年四月十六日訊問筆錄記載：「被告是拿我太太
    的裸照來跟我要錢的」，應為書記官所誤載。
  (四)被告於九十三年四月二十六日偵查庭上辯稱支票係伊向聲請人借來供公司周轉云
    云，惟同日又稱係將支票交給酒店業者，如此說法明顯矛盾，然原不起訴處分書
    卻採信被告說詞，且臺灣高等法院檢察署處分書亦未斟酌此不合理之處。
六、本院查：
  (一)聲請人指訴被告有侵占遺失物之事實，自應就被告有符合侵占遺失物構成要件之
    事實負舉證責任。聲請人雖提出錄音譯文三份為證，然聲請人從未提出該錄音帶
    之母帶供核對，該項證據之證據能力已屬有疑；退步言，縱認該等電話譯文有證
    據能力，觀其內容，多係聲請人之前妻（林季芳）詢問被告之妻（林晨怡）之對
    談，且多為聲請人妻以誘導之方式詢問；或是聲請人與其前妻間之對話，則此種
    在審判外議論被告所言之詞，或在審判外轉述被告之詞，倘無可信之擔保，自與
    直接審理原則有違，不足以作為對被告不利之證明；更何況，聲請人提出第一份
    譯文中，聲請人在譯文中自承「阿輝（甲○○）向我（乙○○）借了四張票」等
    語，竟又稱該票係不慎遺失而遭被告侵占，其主張顯然相互矛盾。從而，聲請人
    執詞稱「當時應不諳法律，方填寫票據遺失申報書」、「原不起訴處分書逕認被
    告向聲請人借票之判斷並不合理」云云，均非可採。
  (二)又基於法治國之自主原則，被告享有訴訟上之自主權，該自主原則包括二大內涵
    ：（一）被告不自證己罪原則（包括被告之緘默權及刑事被告自白不得作為有罪
    之唯一證據二大項）；（二）無罪推定原則（包括證據裁判原則及罪疑有利被告
    原則）。故控方需先證明被告犯罪，使法院對於其所控之罪名，達到「無合理懷
    疑」被告犯罪之地步，被告方需提出反證，以削弱該確定之心證，以獲得有利之
    判決。倘若控方無法提出相關事證，使法院對被告有罪形成肯定無可懷疑之心證
    ，依據前述法治國之自主原則，不管被告是否有任何辯解，甚或被告之辯解不符
    常情，仍應作出對被告有利之判決。從而，聲請人稱「被告說有伊配偶之裸照，
    伊才交付支票」乙節，僅係聲請人之片面指訴，聲請人既未能提出積極之證據足
    以證明該指訴屬實，僅以處分書認定之事實與伊主張之事實略有出入；或以被告
    辯解前後矛盾並不合理，作為其聲請交付審判之原因，為不足採。
六、本院認台灣高等法院檢察署九十三年度上聲議字第二三一０號處分書，對於聲請
    人再議之聲請，已詳敘理由逐一指駁，經核並無不當。聲請人仍執陳詞指摘駁回
    再議聲請之處分不當，聲請交付審判，顯無理由，應予駁回。
據上論斷，應依刑事訴訟法第二百五十八條之三第二項前段，裁定如主文。
中      華      民      國    九十三    年      十    月     十四      日
                              臺灣臺北地方法院刑事第六庭
                                  審判長法  官  李英勇
                                        法  官  郭惠玲
                                        法  官  趙子榮
右正本證明與原本無異。
本裁定不得抗告。
                                        書記官  林鈴芬
中　　　華　　　民　　　國　　九十三　　年　　　十　　　月　　 二十 　　日
